最高法院刑事判決　　　　　　　　　 111年度台上字第3758號
上　訴　人　簡婕如





選任辯護人　黃俊嘉律師
　　　　　　陳秉宏律師
　　　　　　吳龍建律師
上列上訴人因詐欺案件，不服臺灣高等法院臺中分院中華民國11
1年3月31日第二審判決（110年度上易字第929號，起訴案號：臺
灣臺中地方檢察署109 年度偵緝字第1320、1321號），提起上訴
，本院判決如下：
    主  文
上訴駁回。
    理  由
一、按刑事訴訟法第377 條規定，上訴於第三審法院，非以判決
    違背法令為理由，不得為之。是提起第三審上訴，應以原判
    決違背法令為理由，係屬法定要件，且必須依據卷內訴訟資
    料為具體之指摘，並足據以辨認原判決已具備違背法令之形
    式者，始屬相當。本件原判決綜合全案證據資料，本於事實
    審法院之推理作用，認定上訴人簡婕如有如其事實欄所載，
    意圖為自己不法之所有，對告訴人陳世銘謊稱：張根瑜因在
    外積欠賭債，已賣掉汽車，你的存摺、印章放在他那裡不安
    全等語，致告訴人陷於錯誤，隨同上訴人一起至銀行結清帳
    戶，領得現金新臺幣（下同）120萬8,901元，其中120 萬元
    交由上訴人取走保管。嗣告訴人依上訴人留存之行動電話號
    碼聯繫上訴人未果，始知受騙之犯行，因而撤銷第一審諭知
    上訴人無罪之判決，改判論上訴人犯詐欺取財罪，經依比例
    及罪刑相當原則裁量結果，適用刑法第47條第1 項累犯加重
    之規定加重其刑後，量處有期徒刑8 月，已詳敘其調查、取
    捨證據之結果及憑以認定犯罪事實之心證理由，並就上訴人
    否認犯罪之供詞及其所辯各語，認皆非可採而在理由內予以
    指駁及說明，從形式上觀察，原判決尚無足以影響其判決結
    果之違背法令情形。
二、上訴人上訴意旨略以：本件伊取得告訴人所有之120 萬元，
    係因告訴人自行提領銀行款項後所交付，伊基於受託保管之
    意思而收受，主觀上並無不法所有之意圖。縱伊主觀上具有
    不法所有之意圖而將上述款項據為己有，所犯應係刑法第33
    5條第1項之侵占罪，而非同法第339條第1項之詐欺取財罪。
    原判決遽論以詐欺取財罪，殊有未合。又伊已與告訴人於第
    一審法院達成和解，並於有限之經濟能力下，按月盡力賠償
    1 萬元，可見伊已知悔悟，犯後態度良好。原判決漏未審酌
    上情，猶量處有期徒刑8 月重刑，亦屬失當。且本件檢察官
    並未主張伊如何有構成累犯之事實，復未具體指出證明之方
    法，原判決逕依卷內前科紀錄表論以累犯，並加重其刑，同
    有可議云云。
三、惟證據之取捨及事實之認定，均為事實審法院之職權，倘其
    採證認事並未違背證據法則，並已於判決內詳述其取捨證據
    及得心證之理由，而無違經驗、論理法則者，自不得任意指
    為違法而執為第三審上訴之合法理由。又刑之量定，亦屬法
    院得依職權自由裁量之事項，苟於量刑時，已以行為人之責
    任為基礎，並斟酌刑法第57條各款所列一切情狀，在法定刑
    度之內予以裁量，又未濫用其職權，所量之刑亦無違公平、
    比例、罪刑相當及不利益變更禁止原則者，即不得遽指為違
    法。原判決綜合告訴人指述遭上訴人哄騙而結清帳戶，並領
    出全部存款後交由上訴人取走保管，嗣依上訴人記載聯絡電
    話之紙條聯繫上訴人未果，始知受騙之證詞，及證人張根瑜
    證稱伊得知告訴人受騙後，曾聯繫上訴人並要求上訴人返還
    其所取走之款項，上訴人答以：不怕關也不怕死，也不後悔
    做這些事，如果走法律程序，錢全部都要不到等語，及卷內
    其他相關證據，敘明告訴人前因曾遭詐欺集團詐騙，乃寄託
    其存摺、印章於熟識之友人張根瑜處。而上訴人與張根瑜固
    曾係男女朋友關係，然告訴人與上訴人則互無往來，彼此並
    無信任關係。由此堪認告訴人若非遭上訴人詐騙，自無急切
    於已逾銀行營業時間之星期五下午3 時50分結清帳戶領出全
    部存款，並交予全無信任關係之上訴人之理。參佐上訴人刻
    意於留存聯繫電話之紙條上，誤植其電話號碼為「00000000
    55」（應為097「6」529855），益證雙方素無往來，上訴人
    此舉目的除敷衍取信告訴人之外，更有妨礙告訴人聯繫追索
    之意圖等情，資以論斷上訴人確有本件被訴詐欺取財之犯行
    。對於上訴人否認犯行，辯稱：伊當時因經濟困難，告訴人
    主動領錢協助伊度過難關，伊主觀上並無不法所有之意圖云
    云，究如何不可採信，亦在理由內予以指駁及說明。並依刑
    法第57條所列各款事項，具體審酌上訴人本件犯罪動機、手
    段、所生損害、智識程度、家庭生活及經濟狀況等一切情狀
    ，並說明上訴人於第一審雖與告訴人達成和解，惟告訴人並
    未同意原諒上訴人，且依雙方和解內容約定分期給付方式（
    即每月償還1 萬元），時間上更長達10年始能全數返還告訴
    人，難認上訴人確有清償全款之誠意等情，而量處有期徒刑
    8 月，既未逾越法定刑度範圍，亦無明顯違反公平、比例及
    罪刑相當原則等裁量權濫用之情形，自無違法可言。至上訴
    人雖以代為保管為由而向告訴人取得上開款項，惟此僅係其
    向告訴人施詐之手段，並無真正代告訴人保管上開款項之意
    思，自無成立侵占罪之餘地。是原判決論處上訴人詐欺取財
    罪刑，於法自無不合。上訴人上訴意旨所云，無非係就原審
    採證認事及量刑職權之適法行使，任意指摘為違法，自非適
    法之第三審上訴理由。
四、按本院刑事大法庭於民國111年4月27日以110 年度台上大字
    第5660號裁定，謂：「被告構成累犯之事實及應加重其刑之
    事項，均應由檢察官主張並具體指出證明之方法後，經法院
    踐行調查、辯論程序，方得作為論以累犯及是否加重其刑之
    裁判基礎。」依法院組織法第51條之10之規定，上揭大法庭
    裁定除對提案庭提交之案件具有拘束力以外，基於預測可能
    性及法安定性之精神，並無溯及既往之效力。故該大法庭裁
    定宣示前各級法院所踐行之訴訟程序及裁判，與該大法庭裁
    定意旨不符者，尚無從援引為上訴或非常上訴之理由。是以
    ，於該大法庭裁定宣示前，下級審法院在檢察官未主張或盡
    其舉證、說明責任之情形下，業已依職權調查相關證據資料
    ，因而論以累犯，本乎前科形成累犯處斷刑或作為宣告刑事
    由之裁量，只須滿足其一，其評價即足，上級審法院自不能
    據以撤銷原判決。原判決以上訴人前因違反藥事法案件，經
    法院判處有期徒刑4月確定，甫於106年10月4 日執行完畢。
    上訴人復於前案執行完畢後，5年以內即108年10月18日故意
    再犯本件有期徒刑以上之罪，為累犯，衡酌本件犯罪情節暨
    罪刑相當及比例原則，認其所犯本罪依累犯規定加重其刑不
    致有過苛之情形，乃依法加重其本刑，復未於科刑時重複評
    價其前科情形而予以加重其宣告刑，核其所為之裁量論斷，
    並無違反法律規定或有濫用裁量權或裁量顯然失當之情形，
    同不能任意指為違法。上訴意旨徒憑己見，任意指摘原判決
    關於累犯加重部分之論斷及裁量違法、不當，依上述說明，
    同非合法之第三審上訴理由。
五、綜上，本件上訴人上訴意旨所云，並非依據卷內資料具體指
    摘原判決究有如何違背法令之情形，徒就原判決本於證據法
    則適法論斷之事項及原審量刑職權之適法行使，再事爭執，
    核與法律規定得為第三審上訴理由之違法情形不相適合。揆
    之首揭說明，其上訴為違背法律上之程式，應予駁回。
據上論結，應依刑事訴訟法第395條前段，判決如主文。
中    華    民    國   111    年    9     月    1     日
                  刑事第一庭審判長法  官  郭  毓  洲  
                                  法  官  林  靜  芬  
                                  法  官  蔡  憲  德  
                                  法  官  朱  瑞  娟  
                                  法  官  林  英  志  
本件正本證明與原本無異
                                  書記官
中    華    民    國   111    年    9     月    2     日